【裁判字號】    98,審交易,196
【裁判日期】    980731
【裁判案由】    過失傷害
【裁判全文】
臺灣桃園地方法院刑事判決           98年度審交易字第196號
公  訴  人  臺灣桃園地方法院檢察署檢察官
被      告  乙○○
上列被告因過失傷害案件，經檢察官提起公訴（98年度偵字第17
70號），嗣於本院準備程序進行中，被告就被訴事實為有罪之陳
述，經本院告知簡式審判程序意旨，並聽取當事人之意見後，本
院裁定改依簡式審判程序審理，並判決如下：
    主  文
乙○○因過失傷害人致重傷，處有期徒刑肆月，如易科罰金，以
新臺幣壹仟元折算壹日。
    事  實
一、乙○○於民國97年8 月14日晚間6 時30分許，騎乘車牌號碼
    為DPC-108 號之輕型機車，沿桃園縣蘆竹鄉○○街往愛國一
    路方向行駛，行經桃園縣蘆竹鄉○○街14號前，本應注意車
    前狀況，且在未劃分向線或分向限制線之道路，應靠右行駛
    ，而依當時天候晴，夜間有照明，路面乾燥、鋪裝水泥、無
    缺陷，視距良好等情況，並無不能注意之情事，竟疏未注意
    ，貿然往左側道路行駛，此時適有未注意左右來車之行人甲
    ○○自博愛街14號住處跑出，欲穿越道路倒垃圾，乙○○騎
    乘之上開機車遂因此與甲○○發生碰撞，致甲○○受有右手
    肘骨折及脫位、右前額撞傷並腫脹瘀血及表皮擦傷之傷害，
    且經治療後，因受傷情況嚴重，以致右手肘及手臂肌力可動
    角度明顯減少（肌力由正常5 級降為3 至4 級，手肘可動角
    度由正常135 度降至75度），已達嚴重減損右手機能之程度
    。乙○○於肇事後，在有偵查犯罪權限之機關未發覺犯罪前
    ，向據報到場處理之桃園縣政府警察局交通隊蘆竹小隊警員
    坦承肇事，並自首接受裁判。
二、案經甲○○聲請桃園縣蘆竹鄉調解委員會移請臺灣桃園地方
    法院檢察署檢察官偵查起訴。
    理  由
一、本案被告乙○○所犯之罪，並非法定刑為死刑、無期徒刑或
    最輕本刑3 年以上有期徒刑之罪，亦非高等法院管轄第一審
    之案件，而被告於準備程序中就被訴事實已為有罪之陳述，
    經本院告知簡式審判程序之旨，並聽取當事人之意見後，本
    院乃依刑事訴訟法第273 條之1 第1 項規定，裁定改行簡式
    審判程序，合先敘明。
二、上開事實，業據被告乙○○於警詢、偵查及本院審理時均坦
    承不諱，核與告訴人即被害人甲○○於警詢、偵查及本院訊
    問時證述之情節相符，且有道路交通事故現場圖、道路交通
    事故調查報告表(一)(二)各1 份、現場照片10張、監視錄影畫面
    翻拍照片4 張附卷可稽，而告訴人甲○○因本件車禍受有如
    事實欄一所載之重傷害，亦有衛生署桃園醫院診斷證明書3
    紙、告訴人甲○○受傷及復健照片12張、行政院衛生署桃園
    醫院98年4 月16日桃醫醫秘字第0980003265號函1 紙在卷足
    憑，足認被告前開任意性之自白與事實相符，堪以採信。按
    「汽車行駛時，駕駛人應注意車前狀況及兩車併行之間隔，
    並隨時採取必要之安全措施。」、「汽車除行駛於單行道或
    指定行駛於左側車道外，在未劃分向線或分向限制線之道路
    ，應靠右行駛。但遇有特殊情況必須行駛左側道路時，除應
    減速慢行外，並注意前方來車及行人。」道路交通安全規則
    第94條第3 項、第95條第1 項分別定有明文。經查，本件肇
    事地點為未劃分向線或分向限制線之道路，有道路交通事故
    現場圖、道路交通事故調查報告表(一)(二)各1 份可稽，雖被告
    行經上開肇事地點時，道路中有垃圾車停留，並有路人行走
    倒垃圾，然依監視錄影畫面翻拍照片所示，垃圾車右側仍有
    道路可供被告騎乘之機車通行，僅係無法快速通行而已，尚
    難因此認有上開道路交通安全規則第95條第1 項但書所示「
    必須行駛道路左側」之情形，是被告騎乘機車行經上開肇事
    地點，仍應遵守靠右行駛之規定。再觀諸卷附道路交通事故
    調查報告表(一)(二)所示，肇事當時天候晴、夜間有照明、水泥
    路面、無障礙物、視距良好，並無不能注意之情事存在，竟
    疏未注意車前狀況且未靠右行駛，致無為迴避、煞停等足以
    防止本件車禍發生之行為，而造成告訴人甲○○受有上開事
    實欄一所示之重傷害，其有過失甚明，而臺灣省桃園縣區車
    輛行車事故鑑定委員會亦認「乙○○駕駛輕機車行經未劃分
    向標線路段，未靠右行駛行駛且超越前車時未注意車前狀況
    為肇事主因」，此有臺灣省桃園縣區車輛行車事故鑑定委員
    會98年3 月17日桃縣鑑980067案鑑定意見書在卷可參。又告
    訴人甲○○確因本件車禍受有上開事實欄一所示之重傷害，
    告訴人甲○○之重傷害結果與被告之過失行為間顯有相當因
    果關係。綜上，本件事證明確，被告過失傷害人致重傷之犯
    行已堪認定，應依法論科。
三、核被告乙○○所為，係犯刑法第284 條第1 項後段之過失致
    重傷罪。又被告於車禍發生後，於職司偵查機關未發覺其過
    失致重傷犯行之前，即向前往處理之桃園縣政府警察局交通
    隊蘆竹小隊警員承認為肇事人，自首接受裁判，有道路交通
    事故肇事人自首情形紀錄表1 份在卷可考，爰依刑法第62條
    前段之規定減輕其刑。爰審酌被告輕忽交通安全之犯罪動機
    ，騎乘機車致釀本件事故，並致被害人受有上開之重傷害，
    且未與被害人達成和解賠償其損害，惟念其犯後坦認犯行，
    態度尚佳，被害人亦與有過失等一切情狀，量處如主文所示
    之刑，並諭知易科罰金之折算標準。
據上論斷，應依刑事訴訟法第273 條之1 第1 項、第299 條第1
項前段，刑法第284 條第1 項後段、刑法第62條前段、第41條第
1 項前段，刑法施行法第1 條之1 第1 項、第2 項前段，判決如
主文。
本案經檢察官王惟琪到庭執行職務。
中    華    民    國    98    年     7    月    31    日
                        刑事庭  法  官  鍾雅蘭
以上正本證明與原本無異。
如不服本判決，應於判決送達後10日內向本院提出上訴狀（應附
繕本），其未敘述上訴理由者，應於上訴期間屆滿後20日內補提
理由書狀於本院，上訴於臺灣高等法院。
                                書記官  楊郁馨
中    華    民    國    98    年     7    月    31    日
附錄本案論罪科刑法條：
中華民國刑法第284 條
因過失傷害人者，處6 月以下有期徒刑、拘役或5 百元以下罰金
，致重傷者，處1 年以下有期徒刑、拘役或5 百元以下罰金。
從事業務之人，因業務上之過失傷害人者，處1 年以下有期徒刑
、拘役或1 千元以下罰金，致重傷者，處3 年以下有期徒刑、拘
役或2千元以下罰金


司法院資訊處製作；財團法人民間司法改革基金會備份。
